臺灣高等法院臺南分院刑事判決
109年度上訴字第1136號
上  訴  人  
即  被  告  甲○○
選任辯護人  林錦輝律師（法扶律師）
上列上訴人因廢棄物清理法等案件，不服臺灣臺南地方法院108
年度訴字第378號中華民國109年7月9日第一審判決（起訴案號：
臺灣臺南地方檢察署106年度偵字第20807號），提起上訴，本院
判決如下：
    主  文
原判決撤銷。
甲○○犯竊佔罪，累犯，處有期徒刑捌月；又犯廢棄物清理法第
四十六條第四款前段之非法清理廢棄物罪，處有期徒刑壹年肆月
。應執行有期徒刑壹年捌月。
未扣案之犯罪所得新臺幣貳萬柒仟零參元沒收，於全部或一部不
能沒收或不宜執行沒收時，追徵其價額。
    事  實
一、甲○○前因違反廢棄物清理法、常業竊盜等案件，經分別判處
    罪刑確定，再經本院以97年度聲減字第25號裁定就得減刑之
    罪予以減刑，並定應執行刑為有期徒刑3年5月確定，入監執
    行後，於民國99年3月25日假釋付保護管束出監，100年1月2
    4日保護管束期滿假釋未經撤銷而執行完畢。詎猶不思悛悔
    ，明知坐落於臺南市○○區○○○段00○0○00○0地號之土地（下合
    稱甲土地）係他人所有（為陳清鏞、乙○○、陳清鉉共有）之
    土地，其無所有權或使用權，未經許可不得私自占有使用，
    竟意圖為自己不法之利益，基於竊佔他人土地之犯意，於10
    1年間某日起，未經甲土地所有權人之同意，擅自在甲土地
    上開墾整地、搭建鐵皮屋、堆放物品，而將之據為己用，以
    此方式竊佔甲土地如附圖編號A1、A2、A3、B、C1、C2所示
    部分面積共2,431平方公尺（位置、面積詳如附圖所示）。
二、甲○○知悉從事廢棄物之清除、處理業務者，應向直轄市、縣
    （市）主管機關或中央主管機關委託之機關申請核發公民營
    廢棄物清除處理機構許可文件後，始得受託清除、處理廢棄
    物業務，且其並未依廢棄物清理法第41條第1項規定領有廢
    棄物清除、處理許可文件；其亦知悉未經主管機關許可，不
    得提供土地堆置廢棄物。詎甲○○因認廢塑膠混合物可轉售牟
    利，竟另基於非法清理廢棄物及非法提供土地堆置廢棄物之
    集合犯意，於105年2月間後某日起，透過不詳管道收購或向
    魏仁芷（經營設於臺南市○○區○○里○○00號之「○○商行」）購
    入屬一般事業廢棄物之廢塑膠混合物（廢棄物代碼D-0299）
    後，將之載運至其與他人共有（繼承其父張振順之應有部分
    ）、現為其管領之臺南市○○區○○○段00○0地號土地（下稱乙
    土地）上傾倒堆放，而非法貯存、清除之；後於106年3月30
    日晚間，因不明人士施放煙火，致乙土地上其餘物品遭引燃
    失火，甲○○復承前非法清理廢棄物及非法提供土地堆置廢棄
    物之集合犯意，將上開廢塑膠混合物移至甲土地上如附圖編
    號B、C1、C2所示部分存放，即於未領有廢棄物清除、處理
    許可文件之情形下，以前揭方式違法從事上開廢棄物之清理
    行為，同時非法提供甲、乙土地堆置上開廢棄物。嗣因行政
    院環境保護署環境督察總隊南區環境督察大隊（下稱環保署
    南區隊）於106年4月7日先至乙土地稽查，及於106年5月12
    日會同內政部警政署保安警察第七總隊第三大隊第三中隊（
    下稱三中隊）至甲土地稽查，而查悉上情。其後環保署南區
    隊復於106年8月29日、107年7月17日會同三中隊、臺南市政
    府環境保護局（下稱臺南市環保局）人員至甲土地稽查，經
    臺南市環保局估算甲○○堆放之廢塑膠混合物約達950公噸。
三、案經乙○○告訴及內政部警政署保安警察第七總隊第三大隊
    報告臺灣臺南地方檢察署檢察官偵查起訴。 
    理  由
壹、證據能力部分：　　
　　按被告以外之人於審判外之言詞或書面陳述，除法律有規定
    者外，不得作為證據，刑事訴訟法第159 條第1 項固有明文
    。然依同法第159 條之5 規定：「被告以外之人於審判外之
    陳述，雖不符前4 條之規定，而經當事人於審判程序同意作
    為證據，法院審酌該言詞陳述或書面陳述作成時之情況，認
    為適當者，亦得為證據。當事人、代理人或辯護人於法院調
    查證據時，知有第159 條第1 項不得為證據之情形，而未於
    言詞辯論終結前聲明異議者，視為有前項之同意」，其立法
    旨趣無非係慮及傳聞證據未經當事人之反對詰問予以核實，
    原則上先予排除，惟若當事人已放棄詰問或未聲明異議，基
    於證據資料愈豐富，愈有助於真實發見之理念，且強化言詞
    辯論主義，法院仍可承認該傳聞證據之證據能力。查，本判
    決所引用具傳聞性質之各項證據資料，檢察官、上訴人即被
    告（下稱被告）甲○○及辯護人於本院準備程序、審理時表示
    同意列為本案證據（見本院卷第73-78、127-128頁），且經
    本院於審判期日依法踐行調查證據程序，檢察官、被告及辯
    護人於本院言詞辯論終結前均未表示異議，本院審酌該等具
    有傳聞證據性質之證據，其取得過程並無瑕疵或任何不適當
    之情況，應無不宜作為證據之情事，認以之作為本案之證據
    ，應屬適當，依刑事訴訟法第159 條之5 之規定，自得作為
    證據。
貳、實體部分：
一、被訴竊佔部分：
　㈠訊據被告甲○○固坦承有竊佔之犯行，惟辯稱：本件伊竊佔之
    時間係從106年3月30日起，並非從101年間就有竊佔之行為
    云云。
  ㈡惟查：　　
　⒈被告未經甲土地所有權人之同意，擅自在甲土地上開墾整地
    、搭建鐵皮屋、堆放物品，而將之據為己用，以此方式竊佔
    甲土地如附圖編號A1、A2、A3、B、C1、C2所示部分面積共2
    ,431平方公尺（位置、面積詳如附圖所示）等情，業據被告
    自承在卷（見原審卷第39、234-235、350、370頁；本院卷
    第72、126頁），並經證人即告訴人乙○○於警詢、偵訊時指
    訴綦詳（見警卷第49-52頁；106年度偵字第20807號卷《下稱
    偵卷》第61-62、65頁），且有環保署南區隊現場蒐證照片（
    見警卷第94-102頁）、臺南市白河地政事務所107年5月4日
    所登字第1070043114號函及檢送之甲、乙土地之土地登記公
    務用謄本（見偵卷第41-57頁）、臺灣臺南地方檢察署勘驗
    筆錄（日期各為107年6月1日、107年9月18日）、行政院農
    業委員會林務局農林航空測量所107年9月11日農測供字第10
    79100732號函暨土地航空照片（見偵卷第93-95、161、165
    、169-171頁，其中航空照片置於卷外牛皮紙袋內）、臺南
    市白河地政事務所107年10月2日所測字第1070097641號函及
    檢送之臺南市○○區○○○段0000○0000地號之土地複丈成果圖（
    見偵卷第177-179頁）附卷可憑，是此部分之事實堪信為真
    實。　
　⒉被告雖辯稱：伊係自106年3月30日才開始竊佔甲土地上如事
    實欄所載部分之土地，因當時乙土地失火，伊才將原本堆放
    在乙土地的廢塑膠混合物移去甲土地云云。然查，本件被告
    自101年間某日起竊佔甲土地如附圖編號A1、A2、A3、B、C1
    、C2所示部分面積共2,431平方公尺部分乙情，業據被告於
    原審坦承不諱（見原審卷第39、234-235、350頁），且被告
    於106年6月29日警詢時供稱：我於5至6年前（依推算即101
    年）向鄰居王典的女婿謝木水借用甲土地等語（見警卷第5
    頁）；於本院審理時供稱：「（複丈成果圖上面提到的鐵皮
    屋是你蓋的嗎？）是。（鐵皮屋什麼時候蓋的？）好幾年之
    前蓋的。（好幾年之前蓋鐵皮屋，有經過土地所有權人同意
    嗎？）沒有。（還要爭辯竊佔時間是從106年3月30日開始嗎
    ？）時間點忘記了。（【提示偵卷證物袋104年4月16日空照
    照片】在104年4月16日的空照照片中，鐵皮屋就已經存在了
    ，有何意見？）建鐵皮屋的時間點忘記了。」等語（見本院
    卷第148-149頁），另證人即告訴人乙○○於107年5月16日偵
    訊時亦證稱：「（是否知道臺南市○○區○○○段○000000000○00
    0000000 地號土地被堆放的廢棄物的來源？）我不知道。3
    、4 年前附近有人曾經向環保警察檢舉甲○○把東西堆放在這
    裡。」等語（見偵卷第62頁），則被告於本院所辯，已難遽
    信。況被告堆放於乙土地之物品於106年3月30日遭引燃失火
    後，其可迅速將大量之廢塑膠混合物移至甲土地如附圖編號
    B、C1、C2所示部分之土地上堆放，亦據被告供承在卷（見
    警卷第4頁；本院卷第148頁），顯見其早已竊佔該部分土地
    整理使用，否則，何以能於火災發生後，迅速移地堆置？綜
    合上情，可知被告自101年起即開始佔用甲土地如附圖編號A
    1、A2、A3、B、C1、C2所示部分面積共2,431平方公尺（位
    置、面積詳如附圖所示）部分等情甚明。故被告於本院準備
    程序及審理時所辯其係自106年3月30日起才竊佔上開土地云
    云，核與事實不符，自不足採信。
　⒊從而，本件事證明確，被告竊佔之犯行堪以認定，應依法論
    科。　
二、被訴違反廢棄物清理法部分：
　　此部分之事實，業據被告於原審、本院準備程序及審理中均
    坦承不諱（見原審卷第39、234-235、350、370頁；本院卷
    第72、126、149-150頁），且有證人即告訴人乙○○、證人即
    「○○商行」實際負責人魏仁芷於警詢及偵查中之證述足資佐
    證（見警卷第31-34頁、第49-52頁；偵卷第25-29頁、第61-
    62、65頁、第123-125頁、第209-210頁、第213頁），復有
    「○○商行」之商業登記基本資料及魏泰苗名片影本、環保署
    南區隊督察紀錄及現場蒐證照片（日期各為106年4月7日、1
    06年5月12日、106年6月29日、106年8月29日，地點包含甲
    、乙土地及「○○商行」）、臺南市環保局106年8月29日稽查
    紀錄、國土測繪圖資服務雲查詢資料（見警卷第37、39頁、
    第57-61頁、第63頁、第65頁、第67-69頁、第71-72頁、第9
    3-102頁）、「○○商行」統一發票、臺南市白河地政事務所1
    07年5月4日所登字第1070043114號函暨甲、乙土地之土地登
    記公務用謄本、臺南市白河地政事務所107年5月25日所測字
    第1070049921號函暨甲、乙土地之地籍圖謄本、臺灣臺南地
    方檢察署勘驗筆錄（日期各為107年6月1日、107年9月18日
    ）、行政院農業委員會林務局農林航空測量所107年9月11日
    農測供字第1079100732號函暨土地航空照片、臺南市白河地
    政事務所107年10月2日所測字第1070097641號函暨土地複丈
    成果圖、三中隊108年3月18日職務報告書、臺南市環保局10
    8年4月30日環事字第1080042039號函暨現場照片、三大隊10
    9年4月21日保七三大三中刑字第1090002166號函暨三中隊10
    9年4月20日職務報告、107年7月17日廢塑膠混合物督察紀錄
    （見偵查卷第33-35頁、第41-57頁、第89-91頁、第93-95頁
    、第161頁、第165頁、第169-171頁、第177-179頁、第219
    頁；原審卷第45-49頁、第213-217頁；其中航空照片置於卷
    外牛皮紙袋內）等資料在卷可稽，足認被告此部分任意性之
    自白確均與事實相符，堪以採信。是本件事證明確，被告違
    反廢棄物清理法之犯行洵堪認定，應予依法論科。 　　　
    　
三、比較新舊法部分：
  ㈠被告為事實欄一所示之竊佔行為後，刑法第320 條於108 年5
     月29日經總統公布修正，並自同年5 月31日起生效。修正
    前之刑法第320條原規定：「意圖為自己或第三人不法之所
    有，而竊取他人之動產者，為竊盜罪，處五年以下有期徒刑
    、拘役或五百元以下罰金。意圖為自己或第三人不法之利益
    ，而竊佔他人之不動產者，依前項之規定處斷。前二項之未
    遂犯罰之」；修正後之條文則為：「意圖為自己或第三人不
    法之所有，而竊取他人之動產者，為竊盜罪，處五年以下有
    期徒刑、拘役或五十萬元以下罰金。意圖為自己或第三人不
    法之利益，而竊佔他人之不動產者，依前項之規定處斷。前
    二項之未遂犯罰之」。經比較修正前後之法律，新法提高罰
    金法定刑上限，是本案經新舊法比較之結果，以被告行為時
    之法律即修正前之刑法第320 條對被告較為有利，依刑法第
    2 條第1 項前段規定，自應適用修正前之刑法第320 條規定
    。
　㈡次按犯罪之實行，學理上有接續犯、繼續犯、集合犯、吸收
    犯、結合犯等實質上一罪之分類，因均僅給予一罪之刑罰評
    價，故其行為之時間認定，當自著手之初，持續至行為終了
    ，並延伸至結果發生為止，倘上揭犯罪時間適逢法律修正，
    跨越新、舊法，而其中部分作為，或結果發生，已在新法施
    行之後，應即適用新規定，不生依刑法第2條比較新、舊法
    而為有利適用之問題（最高法院108年度台上字第1179號判
    決意旨參照）。被告如事實欄二所示之違反廢棄物清理法犯
    行因屬包括一罪之集合犯（詳後述），其經查獲而行為終了
    之時間為106年5月12日，斯時廢棄物清理法第46條之規定已
    先於同年1月18日修正公布，並於同年月20日生效，依前揭
    判決意旨，即應逕行適用修正後之規定，無庸為新、舊法之
    比較。　　
四、論罪科刑部分：
　㈠按刑法第320條第2項之竊佔罪，以意圖為自己或第三人不法
    之利益，而竊佔他人之不動產為構成要件，所謂竊佔他人不
    動產之「竊佔」2字，係指在他人不知情之間占有他人之不
    動產，即基於竊佔之意思，乘人不覺，擅自私行以己力支配
    或使第三人支配他人之土地及其定著物而言（最高法院80年
    度台非字第239號、82年度台非字第38號及90年度台非字第5
    1號判決意旨參照）。被告如事實欄一所示之犯行，係未經
    上開土地所有權人即告訴人乙○○等共有人之同意，乘所有權
    人均不知情之際，擅自將甲土地如附圖編號A1、A2、A3、B
    、C1、C2所示之部分均占有而供己利用，核其所為係犯108
    年5月29日修正前刑法第320條第2項之竊佔罪，應依同條第1
    項規定處斷。　　
　㈡關於事實欄二所示之犯行： 　
　⒈按事業廢棄物：指事業活動產生非屬其員工生活產生之廢棄
    物，包括有害事業廢棄物及一般事業廢棄物。其中有害事業
    廢棄物係由事業所產生具有毒性、危險性，其濃度或數量足
    以影響人體健康或污染環境之廢棄物；一般事業廢棄物則為
    由事業所產生有害事業廢棄物以外之廢棄物。前述事業，係
    指農工礦廠（場）、營造業、醫療機構、公民營廢棄物清除
    處理機構、事業廢棄物共同清除處理機構、學校或機關團體
    之實驗室及其他經中央主管機關指定之事業，廢棄物清理法
    第2條第2項第2款、第5項定有明文。行政院環境保護署所訂
    「廢棄物及再生資源代碼表」，則係用於事業廢棄物清除、
    處理、再利用、再生資源等之申報管理，依代碼分為不同類
    別。而被告所堆放之廢塑膠混合物，係夾雜紗網、電線、保
    麗龍、廢PU皮、機車泡棉坐墊、塑膠花盆、廢塑膠管、雨鞋
    、廢引擎塑膠零件、廢碳粉匣、塑膠碎片等物，經臺南市環
    保局人員稽查認定均屬上開代碼表之「D-0299：廢塑膠混合
    物」等節，有前引三中隊108年3月18日職務報告書、三大隊
    109年4月21日保七三大三中刑字第1090002166號函暨三中隊
    109年4月20日職務報告可資查考（見偵卷第219頁；原審卷
    第213-215頁），自均屬一般事業廢棄物。　
　⒉另依廢棄物清理法第36條第2項所訂之「事業廢棄物貯存清
    除處理方法及設施標準」第2條第1款至第4款規定，貯存
    ：指事業廢棄物於清除、處理前，放置於特定地點或貯存容
    器、設施內之行為，清除：指事業廢棄物之收集、運輸行
    為，處理：指下列行為：⑴中間處理：指事業廢棄物在最
    終處置或再利用前，以物理、化學、生物、熱處理或其他處
    理方法，改變其物理、化學、生物特性或成分，達成分離、
    減積、去毒、固化或穩定之行為，⑵最終處置：指衛生掩埋
    、封閉掩埋、安定掩埋或海洋棄置事業廢棄物之行為，⑶再
    利用：指事業產生之事業廢棄物自行、販賣、轉讓或委託做
    為原料、材料、燃料、填土或其他經中央目的事業主管機關
    認定之用途行為，並應符合其規定者，清理：指貯存、清
    除或處理事業廢棄物之行為。本件經查獲之廢塑膠混合物係
    經被告收購後，先載運至乙土地堆放，再搬移至甲土地上整
    理、存放，後續並未進而有前述中間處理、最終處置或再利
    用之行為，揆諸前開法規意旨，自應屬廢棄物之「清理」（
    含貯存、清除）行為。 
　⒊廢棄物清理法之立法目的，乃「為有效清除、處理廢棄物，
    改善環境衛生，維護國民健康」，該法第1條定有明文，而
    該法第46條第4款前段之規定，係基於行政政策上之考量，
    對未依該法第41條第1項規定領有廢棄物清除、處理許可文
    件，從事廢棄物清除之行為，論以刑事法之罰則，屬於行政
    刑罰之性質，凡行為人確有違反前開規定之行為事實，即應
    以刑罰處罰行為人，至於行為人究係出於何動機而為違反前
    開規定之行為，尚不影響該行為已構成各該罪名之認定。又
　　廢棄物清理法第46條第4 款之未領有許可文件清理廢棄物罪
    ，其犯罪主體，不以廢棄物清理業者為限，只要未依第41條
    第1 項規定領有廢棄物清除、處理許可文件，而從事貯存、
    清除、處理廢棄物，即為該當（最高法院大法庭109年度台
    上大字第3338號裁定意旨參照）。被告既未依廢棄物清理法
    第41條第1項規定領有廢棄物清除、處理許可文件，即不應
    擅自從事廢棄物之清理工作，其違反上開規定，任意收購廢
    塑膠混合物後運送至甲、乙土地堆置、整理、存放，縱其係
    以向他人收購、買入該等物品之名義從事前述行為，仍屬非
    法清理廢棄物之犯行。是核被告如事實欄二所示之收購堆放
    廢棄物之行為，係犯廢棄物清理法第46條第4款前段之非法
    清理廢棄物罪。
  ⒋廢棄物清理法第46條第3款所稱「未經主管機關許可，提供土
    地回填、堆置廢棄物」，依其文義以觀，固係以提供土地者
    為處罰對象，然該條款所欲規範者應在於未經主管機關許可
    ，提供土地、回填堆置廢棄物之行為，而非側重於土地為何
    人所有、是否有權使用，亦不問提供土地係供自己或他人堆
    置廢棄物。是凡以自己所有之土地，或有權使用（如借用、
    租用等）、無權占用之他人土地，以供自己或他人堆置廢棄
    物之行為，均有上開條款之適用，非謂該條款僅規定處罰提
    供自己之土地供他人堆置廢棄物而言，否則任意提供非屬自
    己或無權使用之土地供自己或他人堆置廢棄物，造成污染，
    卻無法處罰，顯失衡平，當非該法為改善環境衛生，維護國
    民健康之立法目的（最高法院107年度台上字第66號判決意
    旨參照）。被告如事實欄二所示之犯行，係同時未經主管機
    關之許可，提供其管領之乙土地及其竊佔之甲土地堆置上開
    廢棄物，核其所為另犯廢棄物清理法第46條第3款之非法提
    供土地堆置廢棄物罪。　
　㈢又按刑法第320條第2項之竊佔罪，為即成犯，於其竊佔行為
    完成時犯罪即成立，以後之繼續竊佔乃狀態之繼續，而非行
    為之繼續（最高法院66年台上字第3118號判決意旨參照）。
    查被告既係於101年間某日即已非法竊佔甲土地之部分，則
    其犯罪行為於斯時即已成立，縱被告嗣後持續竊佔達相當時
    日，然該行為在法律評價上係使用竊佔物之狀態繼續，仍僅
    論以一罪。
  ㈣廢棄物清理法第46條第4款前段之非法清理廢棄物罪，係以未
    依同法第41條第1項規定領有廢棄物清除、處理許可文件而
    受託清除、處理廢棄物者為犯罪主體，再依該法第41條第1
    項前段觀之，可知立法者顯然已預定廢棄物之清除、處理行
    為通常具有反覆實行之性質，是本罪之成立，本質上即具有
    反覆性，而為集合犯；倘行為人在密切接近之一定時間及空
    間內，反覆從事廢棄物之清除、處理行為，於行為概念上得
    認為係一罪（最高法院105年度台上字第2691號判決意旨參
    照）。被告於105年2月間後某日起至106年5月12日前所為如
    事實欄二所示之非法清理廢棄物犯行，及其於上開時間內所
    為非法提供土地堆置廢棄物之犯行，依前揭說明，本質上具
    有反覆性，屬集合犯之一罪。
　㈤廢棄物清理法第46條所列第1至6款之罪，係各自獨立之罪名
    ，並非犯某一罪之各種加重條件，且同條第3款之未經主管
    機關許可，提供土地回填、堆置廢棄物罪，與同條第4款之
    未依廢棄物清理法第41條第1項規定領有廢棄物清除、處理
    許可文件，從事廢棄物貯存、清除、處理罪，其罪名與犯罪
    態樣互殊，自無包括論以集合犯一罪之餘地（最高法院104
    年度台上字第3602號判決意旨參照）。被告於事實欄二所示
    之時間內，係以甲、乙土地作為非法貯存、清除廢棄物之犯
    罪地點，而同時非法提供該等土地供堆置廢棄物，即係以一
    行為同時觸犯廢棄物清理法第46條第3、4款之罪2個罪名，
    為想像競合犯，應依刑法第55條規定，從一情節較重之非法
    清理廢棄物罪處斷。　
　㈥另被告於101年間某日即已竊佔甲土地之部分，已如前述，其
    竊佔犯行於行為完成時即成立，以後之繼續竊佔乃狀態之繼
    續；而被告係於105年7、8月間始陸續向證人魏仁芷購入廢
    塑膠混合物堆放（見警卷第32頁），其自不明管道收購廢塑
    膠混合物之時間亦應起始於相近之同年間。是其上開行為間
    有相當之時間間隔，應係於竊佔行為完成後，另行起意為非
    法清理廢棄物等犯行，故被告所犯上開竊佔犯行及非法清理
    廢棄物犯行，犯意各別，行為殊異，應予分論併罰。
　㈦被告前因違反廢棄物清理法、常業竊盜等案件，經分別判處
    罪刑確定，再經本院以97年度聲減字第25號裁定就得減刑之
    罪予以減刑，並定應執行刑為有期徒刑3年5月確定，入監執
    行後，於99年3月25日假釋付保護管束出監，100年1月24日
    保護管束期滿假釋未經撤銷而執行完畢乙情，有臺灣高等法
    院被告前案紀錄表存卷可查，其於5年內故意再犯事實欄一
    所示有期徒刑以上之竊佔罪，為累犯；且被告前即因常業竊
    盜等罪經執行完畢，竟又再犯上開竊佔罪，可見其刑罰反應
    力格外薄弱，自我控管之能力欠缺，未能自前所受之刑之執
    行記取教訓，主觀上有特別之惡性，復無司法院釋字第775
    號解釋意旨所指應裁量不予加重最低本刑，否則將致過苛或
    罪刑不相當之情形，爰依刑法第47條第1項規定，就其所犯
    竊佔罪加重其刑。至被告所犯非法清理廢棄物犯行，因無充
    分證據證明係在105年1月23日前開始違犯，即無從認定係在
    上開有期徒刑執行完畢後5年內再犯，不構成累犯，附此敘
    明。　
五、原審判決撤銷改判之理由：
　㈠原審認被告罪證明確，予以論罪科刑，固非無見。然查：⑴被
    告竊佔甲土地如附圖編號A1、A2、A3、B、C1、C2所示部分
    面積共2,431平方公尺（位置、面積詳如附圖所示）之行為
    ，於106年5月12日為環保署南區隊會同三中隊查獲，其竊佔
    之行為即遭發現，應認被告竊佔狀態係持續至106年5月12日
    止，雖被告所有之前揭廢塑膠混合物，於106年5月12日為查
    獲後仍堆放在甲土地上如附圖編號B、C1、C2所示部分之土
    地上，然此係因臺南市環保局要求被告應清理該等廢塑膠混
    合物，惟因數量龐大，現有焚化爐處理之數量有限，導致短
    時間內無法清除完畢，臺南市環保局乃同意延展被告之清理
    期限至110年2月25日，此有臺南市環保局109年9月1日環事
    字第1090098475號函、109年12月8日環事字第1090137766號
    函附卷可稽（見本院卷第25、157頁），可見被告之竊佔犯
    行於106年5月12日被查獲後，被告並無繼續竊佔系爭土地之
    意圖，則被告就竊佔部分之犯罪所得，應自101年間某日起
    算至106年5月12日為警查獲為止，原審就被告竊佔部分之犯
    罪所得，計算至原審辯論終結之109年6月18日為止，即有違
    誤；⑵被告於本院審理期間，已積極清運上開所堆放之廢塑
    膠混合物，分別於109年8月21日之前清理21.09公噸、109年
    10月29日清理4.29公噸、109年12月2日清理3.2公噸等情，
    有臺南市環保局109年9月1日環事字第1090098475號函（見
    本院卷第25-26頁）、被告109年11月6日刑事陳報二狀所附
    之清運現場照片、○○環保科技有限公司廢棄物清運費請款單
    據、臺南市○○垃圾焚化廠過磅單及受託處理一般事業廢棄物
    清除機具進場確認單翻拍照片（見本院卷第91-95頁）、被
    告109年12月3日刑事陳報三狀所附之○○環保科技有限公司廢
    棄物清運費請款單據、臺南市○○垃圾焚化廠過磅單（見本院
    卷第113-117頁）在卷可參，足見被告犯後積極降低損害之
    態度已與原審時有所不同，據此，原審未及審酌上情，亦有
    未洽。被告上訴意旨就竊佔部分爭執開始竊佔之時間，雖無
    理由，而被告就其違反廢棄物清理法部分，以其已積極清理
    上開廢塑膠混合物為由，請求從輕量刑，則為有理由，且原
    審復有上開可議之處，即屬無可維持，自應由本院將原審判
    決予以撤銷改判。
　㈡爰審酌被告不思尊重他人之財產權益，僅為一己之私利，  
    未經土地所有權人之同意，擅自竊佔甲土地之部分，所為 
    侵害他人之財產安全，且其竊佔之土地面積非小，竊佔時間
    非短，復未賠償甲土地所有權人之損害，殊為不該；又被告
    前已有違反廢棄物清理法之前案紀錄，竟仍為圖私益而恣意
    行事，無視於廢棄物清理法之規範，率爾再犯上開非法清理
    廢棄物及非法提供土地供堆置廢棄物之犯行，使主管機關無
    從管理、檢視其貯存、清除廢棄物之行為，有損法治秩序，
    亦危害環境安全，更應予非難。惟念被告犯後坦承大部分犯
    行，且積極清理所堆放之廢塑膠混合物，可見其犯後尚有悔
    意，兼衡被告自陳高中肄業之智識程度，現從事種植柳丁之
    工作，月收入不一定，未婚，育有2名未成年子女，須扶養
    未成年之子女及已過世之弟弟的小孩之家庭生活狀況等一切
    情狀，分別量處如主文第二項所示之刑，並定其應執行之刑
    如主文所示。　　　　
　㈢被告上訴意旨固請求本院給予緩刑之機會，然被告前已有廢
    棄物清理法前科，猶未能自前案記取教訓而再犯本案，且被
    告又犯竊佔案件，經本院判刑如上，是本件不符合緩刑宣告
    之要件，被告上訴意旨請求宣告緩刑云云，即無可採，附此
    敘明。
六、沒收之說明：
　㈠被告上開竊佔行為完成後，刑法關於沒收之規定業經修正公
    布，並於105年7月1日施行；但沒收、非拘束人身自由之保
    安處分適用裁判時之法律，修正後刑法第2條第2項定有明文
    ，此一規定乃規範行為後法律變更所生新舊法比較適用之準
    據法，本身尚無新舊法比較之問題，有關沒收事項自應依修
    正後即現行刑法第2條第2項規定，適用裁判時之法律。而犯
    罪所得，屬於犯罪行為人者，沒收之；上開犯罪所得，包括
    違法行為所得、其變得之物或財產上利益及其孳息，刑法第
    38條之1第1項前段、第4項定有明文。本件被告竊佔甲土地
    如附圖編號A1、A2、A3、B、C1、C2所示之部分，其占有使
    用上開土地之積極利益，為其犯罪所得，依前揭規定，自應
    予沒收或追徵。
  ㈡次按犯罪所得及追徵之範圍與價額，認定顯有困難時，得以
    估算認定之，刑法第38條之2第1項前段亦有規定。又無權占
    有他人土地，可獲得相當於租金之利益，為社會通常之觀念
    。參以耕地地租不得超過地價8％，約定地租或習慣地租超過
    地價8％者，應比照地價8％減定之，不及地價8％者，依其約定
    或習慣；前項地價指法定地價；土地所有人依土地法申報之
    地價，為法定地價，土地法第110條第1項、第2項前段及第1
    48條分別定有明文。此所謂地價8％為限，乃指租金之最高限
    額而言，非必以申報總地價價額年息8％計算，尚須斟酌土地
    之位置、附近繁榮程度、使用人利用基地之經濟價值、所受
    利益等情事，以為決定。查甲土地為農牧用地，有土地登記
    公務用謄本可資查考（見偵卷第51-57頁）；且自空照圖觀
    之，甲土地位處鄉間，附近除1處有數間房屋聚集之聚落外
    ，多為林地、水潭，故依甲土地之坐落位置、附近之繁榮程
    度、交通狀況及被告利用甲土地堆放物品等情形，認被告所
    獲相當於租金之使用利益應以土地申報總價年息6％計算為適
    當。復查甲土地之申報地價為每平方公尺新臺幣（下同）42
    .4元，有前引謄本附卷可憑；而被告開始占用甲土地之時間
    為101年間，實際日期已無從查考，故以較有利於被告之101
    年12月31日起算，至本件被查獲時之106年5月12日為止，共
    計約4年4個月又12日之時間，依此計算被告所為竊佔犯行獲
    得之使用利益約為27,003元【計算式：每平方公尺42.4元×2
    ,431平方公尺×6％×4年4個月又12日≒27,003元（元以下四捨
    五入）】，即屬被告之犯罪所得，雖未扣案，仍應依刑法第
    38條之1第1項前段規定宣告沒收；於全部或一部不能沒收或
    不宜執行沒收時，則應依同條第3項規定，追徵其價額。
  ㈢另除前述應予沒收或追徵之犯罪所得外，復尚無積極證據足
    證被告為上開違反廢棄物清理法犯行另獲有其他款項或利得
    ，無從諭知沒收或追徵，併附敘明。
據上論斷，應依刑事訴訟法第369條1項前段、第364條、第299條
第1項前段，廢棄物清理法第46條第3款、第4款前段，刑法第2條
第1項前段、第2項、第11條前段、第320條第2項、第1項（修正
前）、第55條、第47條第1項、第51條第5款、第38條之1第1項前
段、第3項，刑法施行法第1條之1第1項、第2項前段，判決如主
文。
本案經檢察官林容萱提起公訴，檢察官葉耿旭到庭執行職務。
中　　華　　民　　國　　109 　年　　12　　月　　31　　日
                  刑事第三庭    審判長法　官  陳連發　
                                      法　官  洪榮家
                                      法　官  何秀燕
以上正本證明與原本無異。
違反廢棄物清理法部分如不服本判決應於收受送達後20日內向本
院提出上訴書狀，其未敘述上訴理由者，並得於提起上訴後20日
內向本院補提理由書（均須按他造當事人之人數附繕本）「切勿
逕送上級法院」。
竊佔部分不得上訴。
　　　　　　　　　　　　　　　　　　　書記官  翁心欣
中　　華　　民　　國　　109 　年　　12　　月　　31　　日
附錄本案論罪科刑法條：
108年5月29日修正前刑法第320條
意圖為自己或第三人不法之所有，而竊取他人之動產者，為竊盜
罪，處5年以下有期徒刑、拘役或500元以下罰金。
意圖為自己或第三人不法之利益，而竊佔他人之不動產者，依前
項之規定處斷。
前二項之未遂犯罰之。
廢棄物清理法第46條
有下列情形之一者，處1年以上5年以下有期徒刑，得併科新臺幣
1千5百萬元以下罰金：
一、任意棄置有害事業廢棄物。
二、事業負責人或相關人員未依本法規定之方式貯存、清除、處
    理或再利用廢棄物，致污染環境。
三、未經主管機關許可，提供土地回填、堆置廢棄物。
四、未依第41條第1項規定領有廢棄物清除、處理許可文件，從
    事廢棄物貯存、清除、處理，或未依廢棄物清除、處理許可
    文件內容貯存、清除、處理廢棄物。
五、執行機關之人員委託未取得許可文件之業者，清除、處理一
    般廢棄物者；或明知受託人非法清除、處理而仍委託。
六、公民營廢棄物處理機構負責人或相關人員、或執行機關之人
    員未處理廢棄物，開具虛偽證明。